【裁判字號】    98,聲,419
【裁判日期】    980619
【裁判案由】    聲請迴避
【裁判全文】
臺灣臺南地方法院民事裁定               98年度聲字第419號
聲  請  人  緯綱企業有限公司
法定代理人  乙○○
訴訟代理人  甲○○
相  對  人  華楓國際有限公司
法定代理人  丙○○○○○○○
相  對  人  丁○
上列聲請人與相對人華楓國際有限公司等間請求侵權行為損害賠
償等事件，聲請法官迴避，本院裁定如下：
    主    文
聲請駁回。
    理    由
一、按法官有應自行迴避而不自行迴避以外之情形，足認其執行
    職務有偏頗之虞者，當事人得聲請法官迴避，固為民事訴訟
    法第33條第1項第2款所明定。又按民事訴訟法第三十三條第
    一項第二款規定推事有應自行迴避而不自行迴避以外之情形
    ，足認其執行職務有偏頗之虞，據而聲請推事迴避者，應以
    推事對於訴訟標的有特別利害關係，或與當事人之一造有密
    切之交誼或嫌怨，或基於其他情形客觀上足疑其為不公平之
    審判者為其原因事實，若僅憑當事人之主觀臆測，或不滿意
    推事進行訴訟遲緩，或認推事指揮訴訟欠當，則不得謂其有
    偏頗之虞（最高法院69年台抗字第457號判例參照）。又僅
    於訴訟進行中有所指揮或裁判，致當事人一造不利，在主觀
    上疑其不公，自不能遽以偏頗為理由聲請拒卻（最高法院18
    年抗字第342號判例參照），且此種迴避原因，依同法第34
    條第2項、第284條之規定，應提出能即時調查之證據以釋明
    之。
二、本件聲請意旨略以：聲請人與相對人華楓國際有限公司、丁
    ○、蔡瑞修間請求侵權行為損害賠償事件，業經本院98年度
    南簡字第209號（以下簡稱系爭訴訟）受理在案。茲因承審
    法官有原告於民國98年3月24日首次開庭時即具狀聲請裁
    定應由被告訴訟代理人蔡瑞修舉報丁○住所，惟承審法官反
    而於98年4月9日裁定命聲請人「原告應於本裁定送達七日內
    ，具狀補正被告丁○之真正住居所，逾期不補正，駁回本件
    訴訟」；又民事訴訟法並無規定原告應陳報被告真正的住
    址否則駁回之規定，因此，聲請人之書狀並無不合程式；丁
    ○為被告華楓國際有限公司之經理，亦為與原告租賃契約之
    連帶保證人，由聲請人陳報丁○真正之地址，顯失公平，依
    民事訴訟法第277條但書、第343條、第347條、第349條規定
    ，應命蔡瑞修舉報丁○住所；聲請人於起訴時已記載相對
    人華楓國際有限公司、丁○住居所，有送達證書經代收為證
    ，該址（臺南市○○區○○路一段705巷3弄48號1樓）應為
    丁○居所，雖丁○已經出境，然因丁○為華楓國際有限公司
    之職員，應由被告舉報其住居所或依法國外送達等情。足證
    承審法官係自始迴護被告，為此，依民事訟訴法第33條第1
    項第2款之規定，聲請該法官迴避云云。
三、經查：
（一）按當事人書狀，除別有規定外，應記載下列各款事項：
      當事人姓名及住所或居所；當事人為法人、其他團體或機
      關者，其名稱及公務所、事務所或營業所……；又原告之
      訴，有下列各款情形之一，法院應以裁定駁回之。但其情
      形可以補正者，審判長應定期間先命補正：起訴不合程
      式或不備其他要件者……，民事訴訟法第116條第1款、第
      249條第1項第6款分別定有明文。由上開規定可知，當事
      人姓名及住所或居所為書狀之絕對應記載事項，為法定必
      須具備之程式，此非僅關係訴訟文書之送達，亦常涉及管
      轄權有無之判斷；倘當事人未依規定記載，或雖有記載，
      但記載不正確，致無從送達，則猶如未記載一般，不能認
      為書狀合於法定程式，如經命其補正，而未補正，自得予
      以駁回。經查相對人丁○為荷蘭國籍人，受聘於華楓國際
      有限公司，在台期間，其工作、居留地址，均設在臺南市
      安南區○○路○段705巷3弄48號2樓（以下簡稱系爭地址
      ），離台日期為西元2008年12月7日，此有外僑居留資料
      查詢一紙，在卷可按，堪信為真實；聲請人雖記載丁○送
      達之處所為臺南市○○區○○路一段705巷3弄48號1樓以
      及臺南市○○路○段363-16號，然聲請人原起訴狀繕本並
      未送達丁○，此亦有聲請人提出本院簡易庭送達證書在卷
      可稽，送達證書上並註記12月31日「離職」，顯見丁○不
      再受僱於華楓國際有限公司，並已經離開臺灣，自無從對
      系爭地址為送達等情，足堪認定。因此，聲請人主張其於
      起訴時即已記載丁○之住址，與民事訴訟法第161條規定
      並無不合等情，即不可採。而相對人華楓國際有限公司於
      系爭訴訟時，即陳明不知丁○在國外之住址，聲請人對於
      丁○國外住址亦不知悉，因兩造均不知丁○之真正住址，
      原承審法官依上開民事訴訟法第116條第1款規定，命聲請
      人陳報丁○真正地址，於法自無不合。
（二）按於外國為送達者，應囑託該國管轄機關或駐在該國之中
      華民國使領館或其他機構、團體為之，民事訴訟法第145
      條定有明文。聲請人雖又主張民事訴訟法第145、146條於
      國外為送達規定，承審法官卻不作為云云，然查，聲請人
      與相對人均不知悉丁○國外之住址，已如前述，原承審法
      官闡明：丁○為荷蘭國籍，目前有可能在荷蘭、亦有可能
      在香港、大陸或新加坡等地，另所陳明之住址如不明易遭
      退件，且等待期間將為時甚久，僅係使聲請人了解相關程
      序及所需耗費之時間等情，有聲請人提出之法庭錄音譯文
      在卷可徵，尚難認定有何偏頗之情。此外，當事人姓名及
      住所或居所為書狀之絕對應記載事項，亦如前述，聲請人
      既不知相對人之住址，而另一相對人亦陳明不知，基於當
      事人進行主義，此不利益自應歸於聲請人，此亦與民事訴
      訟法第277條舉證責任之分配、或是否顯失公平無涉。
四、綜上，本件聲請人聲請迴避之原因，與上開民事訴訟法規定
    及前揭裁判意旨有悖，是本件法官迴避之聲請，不應准許，
    應予駁回。
五、結論：依民事訴訟法第78條、第95條，裁定如主文。
中    華    民    國    98    年    6     月    19    日
                  民事第二庭    審判長法  官  林念祖
                                      法  官  李杭倫
                                      法  官  張麗娟
以上正本係照原本作成。
如對本裁定抗告須於裁定送達後10日內向本院提出抗告狀，並繳
納抗告費新臺幣1,000元。
中    華    民    國    98    年    6     月    19    日
                                      書記官  楊宗倫


司法院資訊處製作；財團法人民間司法改革基金會備份。
